【裁判字號】    92,婚,522
【裁判日期】    920410
【裁判案由】    履行同居
【裁判全文】
臺灣臺中地方法院民事判決  九十二年度婚字第五二二號
    原      告  乙○○
    被      告  甲○○○
右當事人間請求履行同居事件，本院判決如左：
    主    文
被告應與原告同居。
訴訟費用由被告負擔。
    事    實
甲、原告方面：
  一、聲明：如主文所示。
  二、陳述：原告與被告於早年結婚後，夫妻感情原本融洽，且相繼育有二子張祖榮
      、張祖忠。惟好景不常，未久被告即以原告賺錢不多等為由，藉故常與原告爭
      吵，自二十年前，被告即拒絕與原告同床，於夜間並與兩造所生長子張祖榮之
      女張雅婷同睡。迄約三年多以前，兩造所生次子張祖忠買下兩造原住而由張祖
      榮購買之台中縣東勢鎮本街一二一巷十四之廿六號房屋之緊鄰隔壁即同街巷廿
      七號之房屋，因張祖忠尚未結婚，被告即搬遷與其同住迄今，然被告為原告之
      妻，雖偶有至原告之住處探視，惟二十年來均拒絕與原告同住，並履行人倫之
      常，將原告視同陌路，實讓原告相當痛心，由於苦勸無效，顯然違背同居義務
      ，為此提起本件訴訟。
  三、證據：聲請訊問證人即兩造所生子女張祖榮、張祖忠。
乙、被告方面：
  一、聲明：原告之訴駁回。
  二、陳述：原告有日本精神，二十年來被告也都有煮飯給原告吃。如兒子全家出遊
      ，兩造也會同時出遊，但私下兩造沒有同遊，因原告行動不便。如被告出門時
      ，會告訴媳婦，原告也是，平常也不說話，已經十幾年不說話了。
丙、本院依職權調閱兩造戶籍謄本。
    理    由
一、原告起訴主張，原告與被告於早年結婚後，夫妻感情原本融洽，且相繼育有二子
    張祖榮、張祖忠。自二十年前，被告即拒絕與原告同床，於夜間並與兩造所生長
    子張祖榮之女張雅婷同睡。三年多以前，兩造所生次子張祖忠同住於台中縣東勢
    鎮本街巷廿七號之房屋等語；被告則以，原告有日本精神，二十年來被告也都有
    煮飯給原告吃。如兒子全家出遊，兩造也會同時出遊，但私下兩造沒有同遊，因
    原告行動不便。如被告出門時，會告訴媳婦，原告也是，平常也不說話，已經十
    幾年不說話了等語，資為抗辯。
二、原告主張兩造夫妻關係現仍存續中，婚後育有二子張祖榮、張祖忠，兩造自七十
    五年起即分房而睡，三年前開始被告與次子張祖忠同住，如子女全家出遊，兩造
    會同時出遊，但私下因原告行動不便，未同時出遊，兩造平日如有外出時，會轉
    知長媳之事實，為被告所不否認，並經證人即兩造所生子女張祖忠到庭證述：「
    兩造分居已經二十幾年了，個性不合。二十年來沒有同房，也沒一起同遊，只在
    全家出遊時才會，平常也不會說話，連我們的事情也不討論，都是透過我們傳話
    。二十年來媽媽也都煮飯給爸爸吃，媽媽是煮給全家吃，不是為了他。我們兒女
    認為他們離不離婚都一樣。」等語，參酌證人既為兩造所生子女，現又與被告同
    住，衡情當無故為不利被告之證言，其所為證言自屬可採，原告就此部分之主張
    自堪信為真實。
三、按夫妻互負同居之義務，但有不能同居之正當理由者，不在此限。民法第一千零
    零一條有明文規定。本件兩造既已二十年未同房而眠，其間亦少有談話情事，惟
    被告仍有煮飯予原告吃，有如前述，而兩造所以分居原因，依原告陳述，係因被
    告嫌原告不好睡，被告則主張係原告趕被告離家，依證人所述，則係兩造個性不
    合等語，衡諸證人為兩造所生子女，所為證言當屬可信。惟按夫妻相處之道，因
    國情、身分、地位、知識程度及經濟能力不同，而有不同相處方式，惟因夫妻來
    自不同家庭，其成長背景有異，無法期待對方凡事盡如己意，古人所謂舉案齊眉
    ，或男主外女主內，或現代新女性主義者，其據以說明夫妻相處家庭經營之道固
    有不同，惟夫妻有如太極之陰陽，一陰一陽相調和，陰陽相濟，方能生理與心理
    上取得平衡，而不致產生生理或心理上疾病，若在此太極內，陽之一方強勢時，
    陰之他方不願退讓，反之亦然，則陰或陽即跑到外面，太極因陰陽無法調和，自
    然會破裂，反之亦然，惟有一進一退間取得平衡點，方能維持太極之圓融，而其
    進退之原則應基於愛為出發點，方能進退有序。本件原告主張兩造業已分居達二
    十年，其間雖有同桌共食，然依證人即兩造子女張祖忠所述，係因個性不合所致
    ，惟夫妻本來自不同家庭，觀念有異，本在意料之中，應儘力協調溝通，以愛為
    出發點，任何一方均不可堅持己見，強要對方接受自己之看法或做法，而應視事
    件屬性，有時以夫之意見為之，有時以妻之意見為主，如無此觀念，僅以個性不
    合為由，拒與他方同居，則尚難認此為不能同居之正當理由，是原告依上開規定
    訴請被告履行同居，依法應予准許。
四、據上論結，本件原告之訴為有理由，依民事訴訟法第三百八十五條第一項前段、
    第七十八條判決如主文。
中      華      民      國    九十二    年      四      月      十      日
                                      臺灣臺中地方法院家事法庭
~B法      官  陳學德
右為正本係照原本作成
如對本判決上訴應於判決送達後廿日向本院提出上訴狀
中      華      民      國    九十二    年      四      月      十一    日
~B法院書記官  賴榮順


司法院資訊處製作；財團法人民間司法改革基金會備份。
